臺灣高等法院臺南分院刑事裁定
110年度聲字第1011號
聲明異議人  
即受戒治人  陳世德




上列聲明異議人因違反毒品危害防制條例案件，對於本院110年
度毒抗字第804號，中華民國110年10月18日所為之裁定，聲明異
議，本院裁定如下：
    主  文
聲明異議駁回。
    理  由
一、聲明異議意旨略以：聲明異議人（即受戒治人）陳世德因為
    本院110年度毒抗字第804號駁回聲明異議人對原審法院強制
    戒治裁定（臺灣臺南地方法院110年度毒聲字第950號）之抗
    告，且不得抗告，心有不服而再提出聲明異議，依法提出再
    審係屬合法之情況下，提聲明異議，聲明異議人認法務部○○
    ○○○○○○附設勒戒處所評分結果，總分為62分（靜態分子51分
    、動態分子11分），只有靜、動態總分合計，分數亦為模糊
    ，請鈞長重新換發，且分數請一一敘明清楚，讓聲明異議人
    可清楚知悉該評估之三大項目，分數如何可打至62分而使聲
    明異議人遭強制戒治云云。
二、按當事人對於法院之裁定有不服者，以抗告為救濟之途徑；
    而對於抗告法院之裁定，除有刑事訴訟法第415條第1項但書
    所列情形，且為得上訴第三審案件外，不得再抗告，此為刑
    事訴訟法第403條第1項、第415條第1項前段、第2項所明定
    。又受刑人或其法定代理人或配偶以檢察官執行之指揮為不
    當者，得向諭知該裁判之法院聲明異議，固為刑事訴訟法第
    484條所明定。但該條所稱「諭知該裁判之法院」，乃指對
    被告之有罪判決，於主文內實際宣示其主刑、從刑之裁判而
    言，若判決主文並未諭知主刑、從刑，係因被告不服該裁判
    ，向上級法院提起上訴，而上級法院諭知「上訴駁回」者，
    縱屬確定之有罪判決，但因對原判決之主刑、從刑未予更易
    ，其本身復未宣示如何之主刑、從刑，自非該條所指「諭知
    該裁判之法院」（最高法院108年度台聲字第25號刑事裁定
    意旨參照）。而對於毒品危害防制條例所規定之觀察、勒戒
    及強制戒治等事項所為之裁定，乃拘束人身自由之保安處分
    ，雖非屬刑罰，但其既係對被告將來之危險性所為拘束其身
    體、自由等之處置，以達教化與治療之目的，為刑罰之補充
    制度，自與科刑判決有同等效力（最高法院90年度台非字第
    377號、96年度台非字第32號刑事裁判意旨參照），是被告
    或受處分人如對檢察官依該等保安處分裁定之指揮執行，認
    有所不當，自得以比照適用刑事訴訟法第484條規定為聲明
    異議。惟此聲明異議，仍應依刑事訴訟法第484條規定「向
    諭知該裁判之法院聲明異議」，亦即其管轄法院係以對被告
    於裁定主文內實際宣示其觀察勒戒或強制戒治之法院而言。
    若裁判主文並未諭知該等保安處分，而係因被告不服該裁判
    ，向上級法院提起抗告，經上級法院維持原裁判，而諭知抗
    告駁回者，因其對原裁判之保安處分未予更易，本身復未宣
    示如何之保安處分，自非該條所指「諭知該裁判之法院」。
三、異議人前因施用毒品案件，經臺灣臺南地方法院以110年度
    毒聲字第504號裁定入勒戒處所執行觀察勒戒，因經法務部○
    ○○○○○○○附設勒戒處所評分結果，總分合計62分，經評定有
    繼續施用毒品傾向，由臺灣臺南地方法院以110年度毒聲字
    第950號裁定異議人入戒治處所施以強制戒治，其期間為6個
    月以上，至無繼續強制戒治之必要為止，但最長不得超過1
    年，異議人不服提起抗告，再經本院以110年度毒抗字第804
    號裁定抗告駁回，且因不得再抗告而告確定在案，有上開裁
    定及臺灣高等法院被告前案紀錄表在卷可稽。因本院110年
    度毒抗字第804號裁定，係屬抗告法院所為之裁定，亦無刑
    事訴訟法第415條第1項但書所指得提起再抗告之情形，已不
    得聲明不服，如異議人之真意，係欲對上開已確定之裁定提
    起再抗告，與法即有未符。另依前揭說明，本件命異議人強
    制戒治之「諭知該裁判之法院」，應係臺灣臺南地方法院，
    依本案「聲明異議」之字面文義而言，本院既非諭知上開強
    制戒治裁定之法院，就被告前開執行處分之聲明異議並無管
    轄權，被告就此部分誤向本院為聲明異議之主張，於法亦有
    不合。
四、綜上所述，無論異議人對不得提起再抗告之裁定聲明不服或
    誤向非諭知該裁判之本院聲明異議，均於法未合。故本件聲
    明異議不合法律程式且無理由，應予駁回。
五、依刑事訴訟法第486條，裁定如主文。
中　　華　　民　　國　　110 　年　　11　　月　　2 　　日
                  刑事第五庭    審判長法　官  蔡廷宜　　
                                      法　官  翁世容
                                      法　官  林坤志
以上正本證明與原本無異。
不得抗告。
　　　　　　　　　　　　　　　　　　　書記官  凌昇裕　　
中　　華　　民　　國　　110 　年　　11　　月　　2 　　日